【裁判字號】    91,訴,319
【裁判日期】    920226
【裁判案由】    進口貨物核定完稅價格
【裁判全文】
臺北高等行政法院判決                              九十一年度訴字第三一九號
                              .
    原      告  和信電訊股份有限公司
    代  表  人  甲○○董事長.
    訴訟代理人  乙○○
                丁○○
    被      告  財政部關稅總局
    代  表  人  鍾火成（總局長）
    訴訟代理人  丙○○
                戊○○
                己○○
右當事人間因進口貨物核定完稅價格事件，原告不服財政部中華民國九十年十一月二
十七日台財訴字第○九○一三五六五三三號訴願決定，提起行政訴訟。本院判決如左
：
    主  文
原告之訴駁回。
訴訟費用由原告負擔。
    事  實
甲、事實概要：
    緣原告於民國（下同）八十七年七月二十七日至同年十一月八日間進口基地台設
    備BASE TRANSCEIVER STATION 2000/2C（DCS1800 BTS 2000─2C）二十四批，報
    單申報配備2 TRX，其中除報單第ＣＡ／八七／一○五／○五五六一號申報價格
    為CIF USD13,565.05/SET（含天線）外，其餘報單均申報價格為CIF USD
    15,925.8 /SET（含天線）、CIF USD13,565.05/SET（不含天線），其批次、報
    單號碼、進口日期及申報價格等詳如附表。經被告所屬臺北關稅局按其申報價格
    先行徵稅驗放，嗣據被告驗估處查核結果，應改按CIF USD22,708.8/SET（含天
    線）、CIF USD 20,348.05 /SET（不含天線）核估，臺北關稅局乃通知原告繳納
    應補稅款。原告不服，循序提起異議、訴願，均遭駁回，遂向本院提起本件行政
    訴訟。
乙、兩造聲明：
  一、原告聲明：訴願決定、異議評定及原處分均撤銷。
  二、被告聲明：駁回原告之訴。
丙、兩造之爭點：
  （一）原告主張應以合約所訂之1 TRX BTS之交易價格作為實到貨物2 TRX之完稅價
        格，是否有理？
  （二）原告與供應商事後之重新議價價格，可否作為本件之完稅價格？
  （三）被告核定之完稅價格，是否正確？
原告主張：
一、依本件設備進口時之關稅法第十二條規定（現行法第二十五條）：「從價課徵關
    稅之貨物，其完稅價格，以該進口貨物之交易價格作為計算根據」，交易價格為
    進口貨物由輸出國銷售至中華民國實付或應付之價格，即指買方就進口貨物已付
    或應付賣方或為賣方之利益所支付或應付之全部價款。查原告與供應商「美商台
    灣朗訊科技股份有限公司」（下稱朗訊公司）於八十七年七月十六日簽訂「BTS
    Migration for network Enhancement」合約，由朗訊公司以優惠價格供應三百
    台1 TRX BTS 2000/2C設備（即CUBE，又稱微細胞基地台），用以改善原先所供
    應基地台設備功率不足而造成之收訊不良等問題。惟當時朗訊公司因無生產1TRX
    BTS 2000/2C設備，故以2 TRX BTS 2000/2C之設備取代，雙方交易價格仍維持不
    變，朗訊公司進口本件設備並代為報關後，再於安裝本件設備時，由該公司工程
    師設定1 TRX之功能以限制原告使用2 TRX之功能，此有朗訊公司在臺灣之合資子
    公司─美台電訊股份有限公司（下稱美合公司）於被告驗估處八十七年十一月九
    日之談話記錄可稽，足以證明本件進口設備之交易價格與報單申報價格並無不符
    。
二、被告以原告申報價格偏低為由，片面擷取原告與朗訊公司間於八十七年六月十一
    日所簽訂phase 6合約之2 TRX BTS 2000/2C設備價格，逕自核估為完稅價格，與
    關稅法之規定似有未合。查財政部為落實交易價格制度並避免徒增爭訟，有關從
    價課徵關稅進口貨物，其完稅價格之核估，曾以八十四年四月十八日台財關字第
    八四一七二三二二八號函表示：「按關稅法第十二條第一項規定，從價課徵關稅
    進口貨物，其完稅價格之核估，以該進口貨物之交易價格作為計算根據。海關對
    進口人申報之交易價格持合理懷疑時，為查明正確之完稅價格，依同法第二十一
    條規定，除參考第七條、第八條規定之證件外，得採取檢查該貨物之買賣雙方有
    關售價之其他文件等措施，如經查明不合於第十二條規定核定者，則應依序按關
    稅法第十二條之二、第十二條之三、第十二條之四、第十三條之五、第十二條之
    六規定辦理核估。本件被告於核定後，再函知進口人如有不服，聲明異議時，請
    其提供與交易有關文件供審核之作業程序，與上開規定似有未合。」本件縱使被
    告認為原告與朗訊公司之交易價格不得作為計算完稅價格之依據，亦應依照當時
    關稅法第十二條之二以下之規定，依序適用並據以辦理核估。
三、縱退萬步言，原告與朗訊公司間就進口設備之交易價格有不得作為完稅價格依據
    之情形，依本件設備進口之交易性質觀之，應屬進口時關稅法第十二條之一第一
    款規定，買方對該進口貨物之使用或處分受有限制之情形，被告縱使依照行為時
    關稅法第十二條之二規定核定，核定時亦應就買賣雙方交易型態、數量及運費影
    響價格之因素作合理調整。惟被告於重新核估完稅價格時並未依照相關規定，詳
    查該貨物之買賣雙方有關售價之其他文件等措施，嗣後經原告聲明異議並提供詳
    細文件後，仍斷然認定原告與朗訊公司所提供文件及相關解釋均為事後彌縫之詞
    云云，侵害原告權益甚鉅。
四、被告片面擷取原告與朗訊公司間phase 6合約之2 TRX BTS 2000/2C設備價格，作
    為本件進口設備完稅價格，但該價格絕非一合理價格。原告進口該設備之目的係
    為改善先前所供應基地台設備功率不足已如前述，其交易型態與phase 6合約之
    交易性質並不相同，該合約中2 TRX BTS 2000/2C之價格並非本件進口設備之合
    理價格，原告亦未依據該合約進口相同之設備，所有2 TRX BTS 2000/2C設備之
    進口均是基於買賣雙方於八十七年七月十六日所簽訂「BTS Migration for
    network Enhancement」合約。原告亦已舉證指出，縱使原告就本件設備進口後
    ，為進一步解決收訊不良問題，逾越1 TRX之使用限制，而使用2 TRX之功能，嗣
    後於八十八年五月間與朗訊公司達成協議，支付1 TRX與2 TRX之差價，每台設備
    差價為US$4139.508，該價格即可作為一合理價格之佐證。
被告主張：
一、原告主張：有關進口報關單申報雖為2 TRX BTS，實際進口設備亦為2 TRX BTS
    。惟依本案供應商在臺灣之合資子公司美台公司於被告驗估處之談話筆錄，亦證
    明供應商係因並未生產1 TRX BTS，故以2 TRX BTS交貨，但依合約仍以1 TRX
    BTS價申報進口，安裝完成後售方以1 TRX BTS合約價向買方收款，含安裝等服務
    費為USD26,800/SET乙節：
（一）查本案進口貨物完稅價格依行為時關稅法第十二條第一項前段（現行關稅法第
      二十五條第一項）規定：「從價課徵關稅之進口貨物，其完稅價格以該進口貨
      物之交易價格作為計算根據。」上述交易價格依行為時關稅法第十二條第三項
      （現行關稅法第二十五條第二項）規定係指進口貨物由輸出國銷售至中華民國
      實付或應付價格。
（二）系爭進口貨物既為2 TRX BTS，且原告至被告驗估處說明時亦自承：「C
      Migration合約規定有300台Cube 1 TRX，實際進口為Cube 2 TRX，本公司以每
      基地台總價採購含安裝費每台為USD26,800或USD30,000，依實際執行合約計價
      並未詳列其進口設備成本」，則被告依據買賣雙方所訂合約Phase6，所訂
      BTS2000/2C，2TRX含天線價格為CIF USD 22,708.80/SET，不含天線價格為CIF
      USD20,348.05/SET核價，於法並無不合。
二、原告主張：本件係由供應商代辦進口手續及其相關進口文件，原告採購單位僅依
    進口稅單繳稅，事前並不知其以2 TRX BTS代替1 TRX BTS進口。供應商逕行提供
    該2 TRX BTS設備，原告工程部乃據此向交通部申辦站台架設許可文件，原告承
    辦繳進口稅之採購單位事前並不知情乙節。經查原告為本案進口報單申報之納稅
    義務人，申報之貨物為2 TRX BTS，而實際進口者亦為2 TRX BTS，且原告向交通
    部申辦站台架設許可亦以2 TRX BTS申請，所稱事前不知情，顯與事實不符，應
    不足採信。
三、原告主張：然查本公司與供應商並無任何特殊關係，進口稅為合約價外加，由原
    告另外匯稅款繳付，故供應商並無低報進口設備價以節約成本之誘因。買賣雙方
    均為知名廠商，原告公司向來要求承辦員工依法繳稅，絕無必要為此逃稅破壞商
    譽，故買賣雙方並無故意串供以便逃稅之必要，海關之認定顯有失客觀乙節。查
    與本案核價無關。
四、原告主張：本公司因站台收訊不良，嗣後雖有違背原約Migration Contract僅能
    使用1 TRX之限制而超越規則使用2nd TRX功能，然已應賣方要求於八十八年五月
    二十一日達成協議同意支付其2nd TRX與1 TRX間之差價每台為US$4,138.49/SET
    （不含VAT），其權利金含軟硬體費、稅金總計US$1,722,526（含VAT）乙節：
（一）查我國關稅估價制度採用GATT關稅估價協定，以交易價格作為計算完稅價格之
      依據，所稱交易價格係指進口貨物由輸出國銷售至中華民國實付或應付之價格
      已如（一）所述，亦即貨物進口時即應以該貨物當時之實付或應付價格計算完
      稅價格，進口後再協商之減價或折讓均不予考慮，否則必造成估價制度之混亂
      。美國更明文規定自進口貨物之日起，買賣雙方之實付或應付價格如有任何折
      讓或減價，在決定交易價格時應不予考慮﹙參美國法規彙編第十九卷一四○一
      ａ（ｂ）（４）（Ｂ）﹚。
（二）系爭進口貨物之進口日期為八十七年七月二十七日至同年十一月八日間，原核
      定價格係依供應商與原告於八十七年六月十一日雙方簽訂Phase6適用於系爭貨
      物進口時有效之合約及實到貨物之應付價格核估，於法有據。至於原告另於貨
      物進口後於八十八年五月二十一日再與供應商達成協議補償支付其貨品之差價
      ，雙方並重新議價，另定新約，已非申報貨物進口時之交易價格，自不足採。
五、原告主張：玆依關稅法施行細則第十三條第三款規定，同樣貨物之交易價格有兩
    種以上時，以最低者為準，此2nd TRXT差價與被告評定原告應補繳2nd TRX BTS
    每台US$6,783之進口稅不合。且該差價部分之交易係在進口九十日後發生，簽約
    時已依中華民國公認會計原則繳交5%營業稅，與關稅應以進口時之交易價格定義
    不合，原告應無須再行補繳稅款，被告理應撤銷原評定等節：
（一）查行為時關稅法施行細則第十三條第一項第三款之規定，適用於進口貨物採用
      行為時關稅法第十二條之二規定之同樣貨物交易價格核價之案件。惟系爭進口
      貨物係按該法第十二條規定之交易價格核價，自應較前開法條優先適用。
（二）而行為時關稅法施行細則第十三條第一項第三款雖規定同樣貨物之交易價格有
      兩種以上時以最低者為準，但依同細則第十三條之一第一項規定該同樣貨物之
      交易價格須為進口貨物出口時或出口日前、後三十日銷售至中華民國者為限。
      本案貨物國外出口日期為八十七年七至十一月間，原告於八十八年五月再與供
      應商重新議價，自不符規定。
    理  由
甲、程序方面：
    本件被告代表人於九十一年七月六一日變更為鍾火成，經其聲明承受訴訟，核並
    無不合，應予准許。
乙、實體方面：
一、按「從價課徵關稅之進口貨物，其完稅價格，以該進口貨物之交易價格作為計算
    根據。」、「前項交易價格，係指進口貨物由輸出國銷售至中華民國實付或應付
    之價格。」「海關對納稅義務人提出之交易文件或其內容之真實性或正確性存疑
    ，納稅義務人未提出說明或提出說明後，海關仍有合理懷疑者，視為無法按本條
    規定核估其完稅價格。」、「進口貨物之交易價格，有左列情事之一者，不得作
    為計算完稅價格之根據：一、買方對該進口貨物之使用或處分受有限制者。．．
    」、「進口貨物之完稅價格，不合於第十二條之規定核定者，海關得按該貨物出
    口時或出口前、後銷售至中華民國之同樣貨物之交易價格核定之。．．」、「進
    口貨物之完稅價格，不合於第十二條、第十二條之二、第十二條之三、第十二條
    之四及第十二條之五之規定核定者，海關得依據查得之資料，以合理方法核定之
    。」行為時關稅法第十二條第一、二、五項、第十二條之一第一項第一款前段、
    第十二條之二第一項、第十二條之六第一項分別定有明文。又「本法第十二條之
    二、第十二條之三所稱出口前後，係指出口日前後三十日內。」行為時同法施行
    細則第十三條之一第一項亦有明定。
二、原告於八十七年七月二十七日至同年十一月八日間進口基地台設備如附表所示二
    十四批，報單申報配備2TRX，其中除報單第ＣＡ／八七／一○五／○五五六一號
    申報價格為CIF USD13,565.05/SET（含天線）外，其餘報單均申報價格為CIF
    USD 15,925.8 /SET（含天線）、CIF USD13,565.05/SET（不含天線），經被告
    所屬臺北關稅局按其申報價格先行徵稅驗放，嗣據被告驗估處查核結果，應改按
    CIF USD22,708.8/SET（含天線）、CIF USD 20,248.05 /SET（不含天線）核估
    ，經核並無不合。原告不服，主張如事實欄所載。本件所需審究者為原告主張應
    以合約所訂之1 TRX BTS之交易價格作為實到貨物2 TRX之完稅價格，是否有理？
    原告與供應商事後之重新議價價格，可否作為本件之完稅價格？及被告核定之完
    稅價格，是否正確？經查：
（一）本案進口貨物完稅價格依行為時關稅法第十二條第一項前段規定：「從價課徵
      關稅之進口貨物，其完稅價格以該進口貨物之交易價格作為計算根據。」上述
      交易價格依行為時關稅法第十二條第三項規定係指進口貨物由輸出國銷售至中
      華民國實付或應付價格。
（二）查本件進口報單申報進口貨物之設備為2 TRX BTS，實際進口設備亦為2 TRX
      BTS為原告所不爭執，雖原告主張本案供應商在臺灣之合資子公司美台公司於
      被告驗估處之談話筆錄，亦證明供應商係因並未生產1 TRX BTS，故以2 TRX
      BTS交貨，但依合約仍以1 TRX BTS價申報進口，安裝完成後售方以1 TRX BTS
      合約價向買方收款，含安裝等服務費為USD26,800/SET，故1 TRX BTS價格為其
      實付價格，被告應依該價格課稅云云。惟查，該1 TRX BTS價格既非本件實際
      進口貨物2TRX BTS之價格，縱買賣雙方約定於報關後，安裝本件設備時，由供
      應商工程師設定1 TRX之功能以限制原告使用2 TRX之功能，同意以1 TRX BTS
      之價格作為本件交易價格，惟依行為時關稅法第十二條之一第一項第一款規定
      ，「買方對該進口貨物之使用或處分受有限制者」其交易價格，不得作為計算
      完稅價格之根據，原告主張以「實付價格」為交易價格作為本件完稅價格，自
      無可採，而應依實到貨物2TRX BTS之「應付價格」為交易價格作為本件完稅價
      格。
（三）原告另主張依行為時關稅法第十二條之一第一款規定，買方對該進口貨物之使
      用或處分受有限制者，其進口貨物之「交易價格」，不得作為計算完稅價格之
      根據，則本件應依同法第十二條之二規定，被告得按該貨物出口時或出口前、
      後銷售至中華民國之同樣貨物之交易價格核定云云。惟查，本件係因原告係以
      非實到貨物1TRX BTS之價格申報而為被告所否准者，而非以實到貨物2TRX BTS
      之價格申報，遭被告依關稅法第十二條第五項規定認為仍有合理懷疑，而視為
      無法按該條規定核估其完稅價格者，被告本得依職權查明真正實到貨物之價格
      以核定其完稅價格，並無關稅法第十二條之二規定之適用；退步言之，縱依關
      稅法第十二條之二辦理，惟依行為時關稅法施行細則第十三條之一規定「本法
      第十二條之二所稱出口前後，係指出口日前後三十日」，原告自承在台灣僅原
      告進口該貨物，原告又未提出本件貨物出口日前後三十日內，銷售至中華民國
      之同樣貨物之交易價格，供被告作為核定之參考，被告於無從依該規定辦理。
      據。
（四）原告雖另主張其因站台收訊不良，嗣後雖有違背原約Migration Contract僅能
      使用1TRX之限制而超越規則使用2nd TRX功能，然已應賣方要求於八十八年五
      月二十一日達成協議同意支付其2nd TRX與1 TRX間之差價每台為
      US$4,138.49/SET（不含VAT），其權利金含軟硬體費、稅金總計US$1,722,526
      （含VAT），縱應補稅，亦應按US$4,138.49/SET（不含VAT）計算乙節，經查
      ，行為時關稅法施行細則第十三條第一項第三款之規定，係適用於進口貨物採
      用行為時關稅法第十二條之二規定之同樣貨物交易價格核價之案件，依行為時
      關稅法施行細則第十三條第一項第三款所規定同樣貨物之交易價格有兩種以上
      時以最低者為準，依同細則第十三條之一第一項規定該同樣貨物之交易價格須
      為進口貨物出口時或出口日前、後三十日銷售至中華民國者為限。本案貨物國
      外出口日期為八十七年七至十一月間，原告係於八十八年五月再與供應商「重
      新議價」，其價格並非為「本件進口貨物出口時或出口日前、後三十日」「銷
      售至中華民國」之「其他同樣貨物交易價格」，與行為時關稅法施行細則第十
      三條第一項第三款規定之要件不合，原告請求以其「重新議價」之價格，作為
      本件完稅價格，亦無可採。
（五）本件原告申報之交易價格，因買方即原告對該進口貨物之使用或處分受有限制
      ，且非實到貨物之價格，而不得作為行為時關稅法第十二條計算完稅價格之根
      據；又無按同法第十二條之二該貨物出口時或出口前、後銷售至中華民國之同
      樣貨物之交易價格核定之適用，已如前述；本件2TRX BTS進口時之交易價格依
      原告至被告驗估處說明時所稱：「．．．依據買賣雙方所訂合約Phase6，所訂
      BTS2000/2C ，2TRX含天線價格為CIF USD 22,708.80/SET，不含天線價格為
      CIF USD20,348.05/SET」，有該談話記錄影本附卷可稽，核與被告調查時供應
      商美台公司提出之說明表所載價格相符，亦有該說明表影本附卷可參，是該價
      格係海關查得之資料，自得作為核定之依據。原告雖主張本件交易型態與
      phase 6合約之交易性質並不相同，該合約中2 TRX BTS 2000/2C之價格並非本
      件進口設備之合理價格，本件係2 TRX BTS 2000/2C設備之進口均是基於買賣
      雙方於八十七年七月十六日所簽訂「BTS Migration for networkEnhancement」
      合約，原告以phase 6合約之交易價格核估顯有未合云云。惟查，該phase 6合
      約價格為賣方朗訊公司於被告調查時所提供者，姑不論原告上述主張是否實在
      ，惟依原告於八十七年十二月二十九日提出之異議書所載本件2TRX BTS價格為
      不含天線US$20,348.05/SET，含天線US$22,708.80/SET，有該異議書附於原處
      分卷可參，核與原告於言詞辯論時所提本件正確價格應依附件二所附phase 1
      ─4合約設備價格清單所列加計折扣後相同（即不含天線21,419×0.95＝
      20,348.05，天線2485×0.95＝2360.75，含天線20,348.05＋2360.75＝
      22,708.80）；另參諸原告在同（八十七年）六月二十五日進口之相同貨物其
      申報價格為CIF USD23,904/SET（進口報單：ca/87/105/04077），亦有該報單
      附於原處分卷可參，該價格尚且超過本件被告查得之價格。至原告所稱其採購
      部門與工程部門之不協調及有無逃漏稅意圖部分，核與本件被告應核課之關稅
      金額無涉，原告就此所為主張亦無可採。從而，被告以含天線價格CIF
      USD22,708.80/SET，不含天線價格CIF USD20,348.05/SET作為本件之完稅價格
      ，並無違誤，訴願決定予以維持，亦無不合，原告起訴意旨為無理由，應予駁
      回。
據上論結，本件原告之訴為  理由，爰依行政訴訟法第九十八條第三項前段，判決如
主文。
中      華      民      國    九十二    年      二      月    二十六    日
                    臺 北 高 等 行 政 法 院  第 五  庭
                            審 判 長 法  官     黃 清 光
                                     法  官     帥 嘉 寶
                                     法  官     劉 介 中
右為正本係照原本作成。
如不服本判決，應於送達後二十日內，向本院提出上訴狀並表明上訴理由，如於本判
決宣示後送達前提起上訴者，應於判決送達後二十日內補提上訴理由書（須按他造人
數附繕本）。
中      華      民      國    九十二    年      二      月    二十六    日
                                     書記官     楊 子 鋒


司法院資訊處製作；財團法人民間司法改革基金會備份。
